【裁判字號】    97,簡,560
【裁判日期】    980602
【裁判案由】    報關業設置管理辦法
【裁判全文】
臺北高等行政法院判決
                                       97年度簡字第560號
原      告  鴻源報關股份有限公司
代  表  人  甲○○（董事長）
被      告  財政部基隆關稅局
代  表  人  呂財益（局長）
上列當事人間因報關業設置管理辦法事件，原告不服財政部中華
民國97年7 月7 日台財訴字第09713507910 號訴願決定（案號：
第00000000號），提起行政訴訟，本院判決如下：
    主  文
原告之訴駁回。
訴訟費用由原告負擔。
    事實及理由
一、司法院於民國（下同）92年9 月17日以（92）院台廳行一字
    第23681 號令，依行政訴訟法第229 條第2 項之規定，將同
    條第1 項之簡易案件金額（價額）提高為新台幣（下同）20
    萬元，並於93年1 月1 日實施。本件係因原告不服被告96年
    11月30日所為96年第00000000～00000000號及第00000000號
    處分書而涉訟，核其所涉罰鍰金額合計為54,000元，依行政
    訴訟法第229 條第1 項第2 款規定，應依簡易訴訟程序進行
    ，並不經言詞辯論為判決，合先敘明。
二、事實概要：原告於94年1 月1 日至同年12月8 日間先後以「
    蒙札貿易商行」名義，向被告報運貨物進口計9 批（進口報
    單號碼：第AA/D2/94/050A/0002號、第AA/D2/94/050A/0003
    號、第AA/94/0451/0025 號、第AA/94/1570/0019 號、第AA
    /D2/94/050A/0238號、第AA/D2/94/050A/0239號、第AA/94/
    5066/0021 號、第AW/94/4995/0112 號、第AA/BC/94/WQ47/
    7243號）；經被告查核結果，原告未於報關時切實核對委任
    書所載之內容是否屬實，致未發現委任書上有誤植委任人之
    負責人印鑑情事，違反報關業設置管理辦法第12條規定，乃
    依關稅法第84條及報關業設置管理辦法第34條規定，處原告
    罰鍰每案6,000 元，合計54,000元。原告不服，申請復查未
    獲變更，提起訴願亦遭決定駁回，遂提起行政訴訟。
三、本件原告起訴主張：被告係於事隔2 年後，始追溯作成處分
    ，惟行政罰得否追溯處分，有待商榷。縱認被告得追溯處分
    ，惟原告係於不知蒙札貿易行負責人已變更之情形下，蓋用
    其原負責人之印章，為一時疏忽，本案亦應屬一行為連續有
    瑕疵，而非連續故意違法。被告應認其為一行為，而以一處
    分裁處始為適當。又依關稅法第84條規定，審核人員於發現
    有錯誤時，得馬上糾正，惟本案之海關審核人員當初並未發
    現有誤，而未及時糾正，致原告無更正機會，被告仍按件作
    成處分，顯過於嚴苛。並聲明求為判決撤銷訴願決定及原處
    分。
四、被告則以：
  (一)原告違反報關業設置管理辦法第12條規定，遭被告依同辦法
    第34條論處，並據以核發處分書，核未逾行政罰法第27條規
    定所定3 年之裁處期間，原告訴稱行政罰否有追溯處分之規
    定，顯係不諳法令所致。
  (二)查報關委任書為委任人與受任人兩造間之契約關係文件，委
    任書所載之內容是否真正，應由委任人、受任人自行設法查
    證以保自身權益，委任書內容若有不實或偽造，則依法應受
    處分，故原告所稱：「‧‧‧海關審核人員當初未發現，致
    未即時糾正‧‧‧」純屬卸責之詞，核無足採。況原告既以
    報關為業，對上開規定應知之甚詳，原告受委任報關，就該
    委任書所載之內容是否真正，自應善盡核對、查證之責，於
    本案非委任人本人親自委任之情況下，更應特別謹慎，以免
    違規受罰。原告竟違反上開關務法規規定，其違章情事，至
    臻明確，被告依法論罰，洵無不當。
  (三)按報關業設置管理辦法第12條規定，報關業受進出口人之委
    任辦理報關，應檢具委任書，不同報單須分別受委任，方得
    據以辦理報關。本案9 份報單之報關為分別委任傳輸，非屬
    一行為，自應依法分別論處。據此，被告以原告未善盡查證
    之義務，致發生本件委任書誤植委任人之負責人印鑑情事，
    審酌本案違章情節輕微，依報關業設置管理辦法第34條之規
    定，從輕處每案罰鍰6,000元，核屬允洽等語，資為抗辯。
    並聲明求為判決駁回原告之訴。
五、本院之判斷：
  (一)按「報關業者之最低資本額、負責人、經理人與專責報關人
    員應具備之資格、條件、許可之申請程序、登記與變更、證
    照之申請、換發、辦理報關業務及其他應遵守事項之辦法，
    由財政部定之。」「報關業者之變更登記、證照之申請、換
    發、辦理報關業務或其他應遵行事項，違反依第22條第3 項
    所定之辦法者，海關得予以警告並限期改正或處新台幣6 千
    元以上3 萬元以下罰鍰；並得連續處罰‧‧‧」為關稅法第
    22條第3 項及第84條第1 項所明定。次按「本辦法依關稅法
    第22條第3 項規定訂定之。」「本辦法所稱之報關業，指經
    營受託辦理進、出口貨物報關納稅等業務之營利事業。」「
    （第1 項）報關業受進出口人之委任辦理報關，應檢具委任
    書；其受固定進出口人長期委任者，得先檢具委任書，由海
    關登錄，經登錄後，得於報單或轉運申請書等單證上填載海
    關登錄字號，以替代逐件出具委任書。（第2 項）前項委任
    書應依海關規定之格式辦理，報關業應切實核對其所載之內
    容，並自行妥為保存。於保存期間內，海關得隨時要求其提
    示或查核。報關業不能提示或查無委任書或委任書內容不實
    者，應依相關法令規定辦理。」「報關業違反‧‧‧第12條
    ‧‧‧規定者，海關得依關稅法第84條規定，視其情節輕重
    ，予以警告並限期改正或處新台幣6,000 元以上3 萬元以下
    罰鍰；並得連續處罰‧‧‧」為報關業設置管理辦法第1 條
    、第2 條、第12條及第34條所規定。再按「數行為違反同一
    或不同行政法上義務之規定者，分別處罰之。」行政罰法第
    25條定有明文。
  (二)原告於94年間以「蒙札貿易商行」名義，向被告報運貨物進
    口計9 批，經被告查核結果，蒙札貿易商行已於93年12月7
    日經核准營利事業負責人變更登記為宋文鈞，惟該9 份報單
    檢附之委任書上委任人蒙札貿易商行負責人印鑑均為「高浩
    宬」，而非「宋文鈞」之事實，有進口報單、個案委任書、
    臺北市商業處96年11月13日北市商一字第09634296900 號函
    暨所附「蒙札貿易商行」營利事業統一發證設立變更登記申
    請書等件可稽（見原處分卷附件1 ～3 ），且為原告所不爭
    執，堪認為真實。是被告據以科處原告罰鍰每案6,000 元，
    訴願決定予以維持，揆諸首開規定，並無不合。
  (三)原告雖為前開主張，惟查：
    行政罰法第27條第1 項及第2 項前段規定：「行政罰之裁
      處權，因3 年期間之經過而消滅。前項期間，自違反行政
      法上義務之行為終了時起算。」原告於94年1 月1 日至同
      年12月8 日間先後以「蒙札貿易商行」名義，向被告報運
      貨物進口計9 批，既有前述違規情事，被告於96年11月30
      日各處罰鍰6,000 元，並未逾越法定裁罰期間。
    原告以報關為業，應知依報關業設置管理辦法第12條規定
      ，報關業受進出口人之委任辦理報關，應檢具委任書，並
      切實核對其所載之內容。原告既以蒙札貿易商行名義為貨
      物進口人傳輸報關，本應事前查證確受該行之委任，並提
      出內容無誤合法有效之委任書，始得受託辦理。原告未善
      盡查證之義務，致發生委任書誤植委任人負責人之情事，
      縱非故意，難謂無過失，自不得主張免責。又本件9 件報
      單原告係分別受委任為報關，非屬一行為，依行政罰法第
      25條規定，應分別處罰之。是被告以原告違章情節輕微，
      從輕各處最低罰鍰6,000 元，核屬有據。
  (四)綜上所述，原告前開主張均無可採。從而原處分及訴願決定
    均無違誤，原告仍執前詞聲請撤銷，為無理由，應予駁回。
  (五)兩造其餘陳述於判決結果不生影響，無庸一一論列，併予敘
    明。
六、據上論結，本件原告之訴為無理由，爰依行政訴訟法第233
    條第1 項、第98條第1 項前段，判決如主文。
中    華    民    國    98    年    6     月    2    日
                    臺北高等行政法院第三庭
                                    法  官  楊莉莉
上為正本係照原本作成。
本件以訴訟事件所涉及之法律見解具有原則性者為限，始得於本
判決送達後20日內向本院提出上訴狀並表明上訴理由，如已於本
判決宣示後送達前提起上訴者，應於判決送達後20日內補具上訴
理由（均按他造人數附繕本），且經最高行政法院許可後方得上
訴。
中    華    民    國    98    年    6     月    2   日
                                     書記官  陳圓圓


司法院資訊處製作；財團法人民間司法改革基金會備份。
